臺灣臺北地方法院民事裁定　　　　　　100年度監宣字第294號
聲　請　人　伍潔勻
相　對　人　伍子
關　係　人　伍靜芬
上列聲請人聲請監護宣告事件，本院裁定如下：
    主    文
宣告伍子（民國○○年○○月○日生、身分證統一編號：Ｚ00000000
0號）為受監護宣告之人。
選定伍潔勻（民國○○年○○月○○日生、身分證統一編號：Ｚ0000000
00號）為受監護宣告之人之監護人。
指定伍靜芬（民國○○年○月○○日生、身分證統一編號：Ｚ00000000
0號）為會同開具財產清冊之人。
聲請費用新臺幣壹仟元由受監護宣告之人負擔。
    理    由
一、本件聲請意旨略以：聲請人為相對人伍子之妻，相對人伍
    子因暫時性認知改變、急性腦血管疾病及尿毒症等病送醫
    治療，至今仍無起色，不能為意思表示或受意思表示，爰依
    民事訴訟法第597條規定，聲請鈞院准以裁定相對人為受監
    護宣告之人，並選定聲請人為監護人，及指定聲請人之女伍
    靜芬擔任會同開具財產清冊之人等語，並檢附診斷證明書、
    戶籍謄本、親屬系統表、同意書等件為證。
二、按對於因精神障礙或其他心智缺陷，致不能為意思表示或受
    意思表示，或不能辨識其意思表示之效果者，法院得因本人
    、配偶、四親等內之親屬、最近一年有同居事實之其他親屬
    、檢察官、主管機關或社會福利機構之聲請，為監護之宣告
    ，民法第14條第1項定有明文。本院審驗相對人伍子之心
    神狀況，並依行政院衛生署雙和醫院李信謙、陳永展醫師鑑
    定結果，認為「（一）個案外觀：鑑定時伍員（即伍子）
    平躺於雙和醫院內科病房之病床上，雙眼微張，鼻孔插有鼻
    胃管，口腔插有氣管插管，臀部包裹成人尿布，伍員上下肢
    平收，時有抽動現象，四肢略有僵硬狀況。（二）神經學檢
    查：瞳孔對光反應有反應但顯遲緩。上肢肌力減弱，右側肌
    力略大於左側，下肢少活動但未有明顯肌肉萎縮現象。四肢
    深層肌腱反射均減弱。（三）精神狀態檢查：伍員意識不清
    ，無法注意外在事物，叫喚其名無反應，對任何問題均無言
    語及動作回應。伍員於鑑定當時無情緒及行為反應，無言語
    表達，對外界僅在給予較強疼痛刺激時出現類似退縮迴避的
    反應。伍員對人、時、地之定向感無法偵側，但推估應已完
    全喪失。依臨床表現推斷包括社會判斷、抽象思考、計算等
    認知功能幾乎完全喪失。（四）日常生活功能：因上述狀態
    導致完全喪失個人生活之獨立照顧功能。（五）神經心理衡
    鑑：依臨床心理師衡鑑意見，伍員目前之自我功能照顧完全
    仰賴專人，認知與生活功能退化。按制式定義評估伍員目前
    功能約達臨床失智評估量表之末期失智（CDR=5）的範圍。
    結論：伍員自民國100年5月29日住院後，因病情惡化，喪失
    言語表達能力，完全無法自我照顧。伍員目前對週遭環境智
    覺理會之能力嚴重受損，其精神狀態已達心神喪失之程度，
    其精神科診斷為腦血管病變引致之重度失智症。且依一般醫
    理推估，其回復可能性較小」等語，此有該醫院出具之精神
    鑑定報告書為憑，認相對人因其他心智缺陷，致完全不能為
    意思表示，故聲請人聲請對相對人伍子為監護之宣告為有
    理由，應予准許，爰依前開規定，宣告相對人伍子為受監
    護宣告之人。
三、次按法院為監護之宣告時，應依職權就配偶、四親等內之親
    屬、最近一年有同居事實之其他親屬、主管機關、社會福利
    機構或其他適當之人選定一人或數人為監護人，並同時指定
    會同開具財產清冊之人；法院選定監護人時，應依受監護宣
    告之人之最佳利益，優先考量受監護宣告之人之意見，審酌
    一切情狀，並注意下列事項：（一）受監護宣告之人之身心
    狀態與生活及財產狀況。（二）受監護宣告之人與其配偶、
    子女或其他共同生活之人間之情感狀況。（三）監護人之職
    業、經歷、意見及其與受監護宣告之人之利害關係。（四）
    法人為監護人時，其事業之種類與內容，法人及其代表人與
    受監護宣告之人之利害關係，民法第1111條第1 項、第1111
    條之1分別定有明文。經查：聲請人為相對人之配偶，此有
    聲請人提出之戶籍謄本、親屬系統表為憑，其表示願意擔任
    相對人監護人，而相對人之子女伍復明、伍復星及伍靜芬均
    表示同意由聲請人擔任相對人監護人等情，復據聲請人提出
    同意書附卷可參。本院審酌聲請人為相對人之配偶，平常多
    由聲請人照顧相對人等情，認由聲請人負責護養及照顧相對
    人並管理其財產，應能符合相對人之最佳利益，爰選定聲請
    人為相對人之監護人。另本院參酌關係人伍靜芬為相對人即
    受監護宣告之人伍子之女，爰依上開規定，併指定關係人
    伍靜芬為會同開具財產清冊之人，以保障相對人之權益。又
    監護人依民法第1113條準用同法第1099條之規定，於監護開
    始時，對於受監護宣告人林素貞之財產，應會同關係人陳姿
    萌於二個月內開具財產清冊並陳報法院，併此敘明。。
四、末查，監護人應以善良管理人之注意，執行監護職務。監護
    人對於受監護宣告人之財產，非為受監護宣告人之利益，不
    得使用、代為或同意處分。監護人為下列行為，非經法院許
    可，不生效力：（一）代理受監護宣告人購置或處分不動產
    。（二）代理受監護宣告人，就供其居住之建築物或其基地
    出租、供他人使用或終止租賃。監護人不得以受監護宣告人
    之財產為投資。但購買公債、國庫券、中央銀行儲蓄券、金
    融債券、可轉讓定期存單、金融機構承兌匯票或保證商業本
    票，不在此限。監護人不得受讓受監護宣告人之財產。監護
    人於執行監護職務時，因故意或過失，致生損害於受監護宣
    告人者，應負賠償之責。民法第1100條、第1101條、第1102
    條、第1109條第1項定有明文。監護人應依上列規定，執行
    監護職務，併此敘明。
五、依民事訴訟法第608條第1項裁定如主文。
中    華    民    國   100    年    11    月    7     日
                   家事法庭    法   官  蔡政哲
正本係照原本作成。
如不服本裁定關於選定監護人及指定會同開具財產清冊之人等部
分，應於送達後十日內向本院提出抗告狀，並繳納抗告費新臺幣
1千元；其餘關於宣告監護之部分，不得抗告。
中    華    民    國   100    年    11    月    7     日
                                書記官  孫捷音